臺灣板橋地方法院民事裁定　　　　　 100年度消債更字第91號
聲　請　人
即　債務人　熊志強
上列當事人因消費者債務清理事件聲請更生，本院裁定如下：
    主  文
聲請駁回。
聲請費用由聲請人負擔。
    理  由
一、按債務人對於金融機構因消費借貸、自用住宅借款、信用卡
    或現金卡契約而負債務，在聲請更生或清算前，應提出債權
    人清冊，以書面向最大債權金融機構請求協商債務清償方案
    ，並表明共同協商之意旨，消費者債務清理條例第151 條第
    1 項定有明文。而消費者債務清理條例所定之前置協商程序
    ，其立法目的係因債務人對於金融機構因消費借貸、自用住
    宅借款、信用卡或現金卡契約而負債務，其法律關係較單純
    明確，金融機構並已訂有債務協商機制，使債務人與多數債
    權人間能利用法院程序外解決之協商機制而自主解決其債務
    ，如能協商成立，債務人或不須依本條例聲請更生或清算，
    可疏減法院負擔，有效分配司法資源，遂採行協商前置主義
    。債務人須盡己之力與最大債權金融機構謀求自主性的協議
    清償債務方案，若債務人於衡酌己身清償資力，提出符合正
    當性及合理性之清償計畫，卻不被最大債權金融機構所接受
    時，債務人自得求助於法院，選擇向法院聲請更生或清算。
    反之，若債務人僅徒具形式提出協商聲請，而不以積極態度
    謀求解決清償債務方案；或事後又撤回協商之聲請；或債務
    人所提出之債務清償方案與其清償資力不具相當性與合理性
    時，亦即在衡量債務人之負債原因、經濟收入情況、通常生
    活必要性之支出等客觀情狀後，債務人提出之清償計畫，並
    不符合比例原則之要求時，自不能認債務人已充分踐行法律
    所要求之協商程序；否則，若不問債務人之清償資力如何，
    概命最大債權金融機構必須接受清償條件，即難謂符合法律
    所定前置協商之精神。次按，債務人不能清償債務或有不能
    清償之虞者，得依本條例所定更生或清算程序，清理其債務
    ，消費者債務清理條例第3 條定有明文。所謂「不能清償債
    務或有不能清償之虞者」，係指債務人欠缺清償能力，對於
    已屆清償期，且已受請求之債務之全部或主要部分，客觀上
    可預見其為一般且繼續的不能清償之財產狀態之謂。而清償
    能力係由財產、信用、勞力三者構成，雖無足夠財產，如有
    良好之信用、優良之技術或持續不斷之勞力，即屬有清償債
    務之可能。
二、本件聲請人即債務人主張略以：緣聲請人因有不能清償債務
    之虞，前於民國100 年3 月間曾提出債權人清冊，以書面向
    最大債權金融機構花旗（台灣）商業銀行股份有限公司（下
    稱花旗銀行）請求共同協商債務清償方案，花旗銀行雖提出
    每月還款新台幣（下同）5,972 元，年利率2%，分180 期償
    還，惟因聲請人罹患攝護腺癌第三期，術後有尿失禁等情形
    ，體力衰退，每月開計程車收入僅有25,000元，扣除房租
    4,000 元及個人生活費，其已超出聲請人所能負擔之範圍，
    故無法同意上開債務協商方案，以致協商不成立。此外，聲
    請人係從事平均每月營業額20萬元以下之營業活動，且無擔
    保或無優先權之債務總額未逾1,200 萬元。為此，爰依法向
    本院聲請更生等語。
三、經查：
（一）聲請人前曾提出債權人清冊，依消費者債務清理條例第15
      1 條第1 項規定，以書面向最大債權金融機構富邦銀行申
      請共同協商債務清償方案而協商不成立乙節，業據提出花
      旗銀行之前置協商不成立通知書為證。是本件聲請人向本
      院聲請更生，即應綜合聲請人目前之全部財產及收支狀況
      ，審究其是否符合「不能清償債務或有不能清償之虞」之
      要件，方為適法。
（二）按消費者債務清理條例所定債務清理程序之立法精神，並
      非維持債務人過去慣常之寬裕生活，而係重新檢視其消費
      行為撙節支出，是聲請人既已負債大於資產，生活消費程
      度自應受有限制，每月生活開支，自不能與一般人等量齊
      觀，除有絕對必要性支出之外，自當縮衣節食，刻苦生活
      、優先誠實履行清償債務之責。觀諸聲請人主張其目前每
      月以開計程車為業，每月收入約25,000元，扣除其主張其
      每月生活必要支出費用10,500元，每月尚有餘額14,500元
      ，顯足以負擔花旗銀行所提議每月還款5,972 元之條件，
      揆諸首揭意旨，聲請人於前置協商時僅提出每月清償3,00
      0 元之方案，其是否已盡最大之誠意進行協商，實屬有疑
      ，是聲請人上開主張，自不可採，本件應無不能清償其債
      務之情形。
四、綜上所述，本件聲請人每月收入既足以維持基本生活及履行
    債權人提議之協商條件，尚難認聲請人有何不能清償債務或
    不能清償之虞之情形，故其主張情節即與消費者債務清理條
    例第3 條所定要件不符，核其情形又屬無法補正，揆諸首開
    說明，本件聲請自不應准許，應予駁回。
五、另聲請人既有固定之收入，且仍有清償債務之能力，如若銀
    行所提前置協商還款條件過苛，自非不得再與其債權銀行進
    行協商，俾便求得適當之履債方式以資解決紛爭，併予指明
    。至於所繳納郵務送達費2,040 元，則待本件更生聲請事件
    確定後，如尚有剩餘郵資餘額，再予檢還聲請人，附此敘明
    。
中    華    民    國    100    年    6    月    24    日
                  民事第二庭    法  官  連育群
上為正本係照原本作成
如不服本裁定，應於裁定送達後10日內，以書狀向本院提出抗告
，並繳納抗告費新臺幣1千元
中    華    民    國    100    年    6    月    24    日
                                書記官  溫婷雅